臺灣高等法院高雄分院民事裁定　　　　　100年度破抗字第2號
抗　告　人　陳賴秀鳳
上列抗告人聲請宣告破產事件，對於民國100 年3 月29日台灣高
雄地方法院100 年度破字第3 號裁定，提起抗告，本院裁定如下
：
    主  文
抗告駁回。
抗告程序費用由抗告人負擔。
    理  由
一、按「財團費用及財團債務，應先於破產債權，隨時由破產人
    依破產法之規定清償之。」、「破產宣告後，如破產財團之
    財產不敷清償財團費用及財團債務時，法院因破產管理人之
    聲請，應以裁定宣告破產終止。」，破產法第第97條、第14
    8 條分別定有明文。又「破產固係對於債務人不能清償債務
    者宣告之，但法院就破產之聲請，以職權為必要之調查，確
    係毫無財產，則破產財團即不能構成，無從依破產程序清理
    其債務，參照破產法第148 條之趣旨，自應依同法第63條以
    裁定駁回其聲請。」，司法院院字第1505號亦著有解釋。是
    以法院就破產之聲請依職權為必要之調查結果，倘債務人確
    係毫無財產可構成破產財團，或債務人之財產不敷清償破產
    財團之費用及財團之債務，無從依破產程序清理其債務而使
    各破產債權有受清償而獲得分配之可能時，自得以無宣告破
    產之實益，裁定駁回其聲請（參照最高法院86年度台抗字第
    479 號裁定意旨）。
二、本件抗告意旨略以：抗告人係訴外人青岱營造股份有限公司
    （下稱青岱公司）負責人，青岱公司自民國97年起因經濟不
    景氣、財務週轉不良、及在97、98年度所施作之水土保持工
    程遭颱風、大水淹沒破壞，致業務無法順利營運，抗告人遂
    以個人名義向林佳芳等多名親友借貸供青岱公司週轉，迄今
    共積欠債務達新臺幣（下同）29,374,000元。又抗告人尚有
    如附表編號1 至3 所示3 筆土地（下稱系爭3 筆土地），參
    考周遭鄰近不動產之市價後，系爭3 筆土地之價值約為13,0
    17,330元，扣除以系爭3 筆土地設定抵押權所擔保之債權2,
    900,000 元（即林佳芳之債權）及6,000,000 元（即藍秀珠
    之債鑵）後，尚有4,117,330 元（13,017,330元－2,900,00
    0 元－6,000,000 元＝4,117,330 元）可供組成破產財團，
    支付破產程序費用，並有剩餘供債權人平均分配，本件自有
    宣告破產之實益。又公告現價偏離市場行情甚多，原裁定以
    系爭3 筆土地之公告現值作為系爭3 筆土地價值之計算標準
    ，自有未合，為此，請求廢棄原裁定，並准予抗告人破產等
    語。
三、查，抗告人主張依鄰近系爭3 筆土地之土地市價計算，系爭
    3 筆土地之價值有13,017,330元云云，固提出有巢氏房屋、
    東森房屋、台塑房屋等仲介公司之買賣資訊為證（見原審卷
    第18至25頁；下稱系爭買賣資訊），惟系爭買賣資訊並未記
    載出售標的之地號，無從認定上開出售土地與系爭3 筆土地
    距離為何，尚難因與系爭3 筆土地同屬高雄市○○區○○段
    、高雄市○○區○○段、高雄市○○區○○段即認其市價均
    屬相同，何況系爭買賣資訊所記載者係代銷價格而非實際成
    交價格，且通常實際成交價格會低於代銷價格，是無法僅憑
    抗告人所提出之系爭買賣資訊，即認系爭3 筆土地之價值約
    為13,017,330元。從而抗告人主張以系爭3 筆土地之價值約
    為13,017,330元，扣除上開抵押權所擔保之債權2,900,000
    元（即林佳芳之債權）及6,000,000 元（即藍秀珠之債鑵）
    後，尚有4,117,330 元（13,017,330元－2,900,000 元－6,
    000,000 元＝4,117,330 元）可供組成破產財團，支付破產
    程序費用，並有剩餘供債權人平均分配，有宣告破產之實益
    云云，不足採信。
四、次查，系爭3 筆土地曾經原審民事執行處以99年度司執字第
    30036 號一案查封拍賣，並送請「全方位不動產估價師事務
    所」估價結果，認如附表編號1 至3 所示土地之價值分別為
    855,000 元、2,043,000 元、1,410,000 元，原審民事執行
    處於99年10月17日以拍賣無實益而啟封報結，現另以99年度
    司執字第154532號一案查封拍賣系爭3 筆土地，並定期於10
    0 年6 月7 日進行第1 次拍賣，如附表編號1 至3 所示土地
    之公告最低拍賣價格分別為850,000 元、2,050,000 元、1,
    500,000 元等情，有「全方位不動產估價師事務所」致原審
    民事執行處函及鑑定報告影本、電話查詢紀錄單、原審第1
    次拍賣公告等在卷可證，又抗告人以如附表編號1 之土地設
    定1,500,000 元抵押權與訴外人林佳芳，及設定6,000,000
    元抵押權與訴外人藍秀珠，暨以如附表編號2 、3 之土地分
    別設定1,500,000 元、2,000,000 元抵押權與訴外人林佳芳
    ，並分別向林佳芳、藍秀珠借貸，茲尚欠林佳芳2,900,000
    元及其法定遲延利息、暨積欠藍秀珠600 萬元未清償，有林
    佳芳及藍秀珠所提出之陳報狀在卷可證（見原審卷第55至56
    、83至84頁），且為抗告人所不爭執，則不論依上開鑑定價
    格或最低拍賣價格，均不足以清償上開抵押權所擔保之林佳
    芳及藍秀珠之債權。另抗告人雖尚有如附表編號4 、5 之動
    產，惟其自承已無價值，準此，抗告人所有之系爭3 筆土地
    已不足清償抵押債權，是抗告人之負債固然大於資產，惟依
    目前破產實務，破產管理人之報酬至少需5 萬元，抗告人已
    無任何餘額財產可供清償破產財團費用及各破產債權，其自
    無從依破產程序清理其債務，揆諸上開說明，本件自無宣告
    破產之實益及必要，依首揭說明，抗告人聲請宣告破產，應
    屬無據。從而，原裁定駁回抗告人之破產聲請，並無違誤。
    抗告意旨仍指摘原裁定不當，求予廢棄，並無理由，應予駁
    回。
五、據上論結，本件抗告為無理由，應依破產法第5 條，民事訴
    訟法第495 條之1 第1 項、第449 條第1 項、第95條、第78
    條，裁定如主文。
中    華    民    國  100     年    5     月    27    日
                            民事第三庭
                                審判長法官  張國彬
                                法      官  吳登輝
                                法      官  鄭月霞
以上正本證明與原本無異。
如不服本裁定應於送達後10日內向本院提出再抗告狀（並按他造
當事人之人數附繕本），並繳納再抗告費新臺幣1,000 元。
再為抗告僅得以適用法規顯有錯誤為理由，並應委任律師為代理
人。如委任律師提起抗告者，應一併繳納抗告費。
中    華    民    國    100   年    5    月     27    日
                                書  記  官  白  蘭
附註：
抗告人之配偶、三親等內之血親、二親等內之姻親，或抗告人為
法人、中央或地方機關時，其所屬專任人員具有律師資格並經法
院認適當者，亦得為第三審代理人。
抗告人或其法定代理人具有律師資格者及前項情形，應於提起抗
告或委任時釋明之。
附表：
 ┌────────────────────────┐
 │不動產部分                                      │
 ├──┬─────────────────────┤
 │編號│                                          │
 ├──┼─────────────────────┤
 │ 1  │高雄市○○區○○段360地號土地             │
 ├──┼─────────────────────┤
 │ 2  │高雄市○○區○○段5132-1地號土地          │
 ├──┼─────────────────────┤
 │ 3  │高雄市○○區○○段548地號土地             │
 ├──┴─────────────────────┤
 │動產部分                                        │
 ├──┬──────────┬──────────┤
 │編號│動    產    名    稱│備      註          │
 ├──┼──────────┼──────────┤
 │ 4  │福特六和汽車1輛     │86年12月29日出廠    │
 ├──┼──────────┼──────────┤
 │ 5  │青岱公司股票1000 股 │青岱公司已停業      │
 └──┴──────────┴──────────┘